【裁判字號】    97,交聲更,41
【裁判日期】    980616
【裁判案由】    交管條例聲異
【裁判全文】
臺灣板橋地方法院交通事件裁定        97年度交聲更字第41號
原處分機關  交通部公路總局臺北區監理所
異  議  人
即受處分人  山隆通運股份有限公司
代  表  人  丙○○
代  理  人  甲○○
            乙○○
上列異議人即受處分人因違反道路交通管理處罰條例案件，不服
原處分機關於中華民國96年10月25日所為之裁決處分（裁決書案
號：北監營裁字第裁40-E00000000號），聲明異議，經本院以96
年度交聲字第1760號為裁定後，異議人不服提起抗告，經臺灣高
等法院以97年度交抗字第1038號裁定撤銷原裁定，發回本院更行
審理，本院裁定如下：
    主  文
原處分撤銷。
山隆通運股份有限公司汽車所有人，聯結汽車之裝載，不依規定
，處罰鍰新臺幣參仟元，並記汽車違規記錄壹次。
    理  由
一、原處分意旨略以：異議人即受處分人山隆通運股份有限公司
    所有之車牌號碼KF-995號營業貨櫃曳引車，於民國96年9 月
    14日上午8 時30分許，行經新竹縣新埔鎮○○路遠東化纖廠
    前時，因有聯結汽車之裝載不依規定（聯結車裝載貨櫃時，
    未與拖車固定連結，車輛前後兩側共4 支安全聯鎖裝置，未
    依規定插入車斗，形同虛設）之違規事由，經新竹縣警察局
    新埔分局（下稱原舉發機關）警員當場攔停，掣單舉發（舉
    發違規之法條誤載為道路交通管理處罰條例第29條第1 項第
    6 款），嗣並移送原處分機關就異議人上開違規事由，依道
    路交通管理處罰條例第29條第1 項第4 款規定，裁處異議人
    罰鍰新臺幣（下同）3,000 元。
二、本件異議意旨則以：異議人所有之上開車牌號碼KF-995號營
    業貨櫃曳引車，均有依法定期驗車，車輛裝置均符合法規之
    規定，且該車輛裝載貨櫃，確有依法設置聯鎖裝置，插梢亦
    均有插入定位，與車斗固定連結，符合相關規定；是於無法
    令規定聯鎖裝置末端之鏈條須焊接至車體之情形下，自不得
    單以異議人上開車輛聯鎖裝置末端之鏈條未焊接至半拖車上
    ，即逕認異議人車輛有何未依規定裝載貨櫃之違規事由；經
    異議人申訴後，原處分機關仍以異議人違規事證明確，而為
    裁罰之處分，爰依法聲明異議，請求撤銷原處分云云。
三、按汽車裝載時，有貨車或聯結汽車之裝載，不依規定者，處
    汽車所有人3,000 元以上9,000 元以下罰鍰，並責令改正或
    禁止通行，另記汽車違規紀錄1 次，道路交通管理處罰條例
    第29條第1 項第4 款、第2 項分別定有明文。又上開條文所
    規定之「裝載」，除指應符合道路交通安全規則第77條第2
    款「載運人客、貨物必須穩妥，車門應能關閉良好，物品應
    綑紮牢固，堆放平穩」之規定外，亦包含同規則第81條第5
    款「聯結車輛裝載之貨物及貨櫃不得伸出車尾以外，裝載貨
    櫃時，並應與拖車固定聯結」之規定。再就車體設備裝置方
    式，可分為「固定設置方式」及「臨時設置方式」，前者係
    指以鐵材直接焊接（或螺絲）於車身上端之謂，後者係指以
    前者以外之方式設置者皆屬之（交通部路政司76年8 月26日
    路臺監字第07077 號函文意旨參照）；道路交通安全規則第
    81條第5 款所規定之「固定聯結」，係指須將貨櫃（箱）確
    實固定於車體（樑架）上（交通部74年12月7 日交路字第26
    399 號函參照），即聯鎖裝置必須一端以直接焊接（或螺絲
    ）於拖車車體上之固定設置方式，而另一端再用以連結貨櫃
    角鎖及拖車車體，始能謂為「固定聯結」，否則僅屬「臨時
    聯結」而與上開規定有違。
四、經查，異議人所有之車牌號碼KF-995號營業用貨櫃曳引車，
    於96年9 月14日上午8 時30分許，由司機陳智信駕駛，行經
    新竹縣新埔鎮○○路遠東化纖廠前時，因有聯結汽車之裝載
    不依規定（聯結車裝載貨櫃時，未與拖車固定連結，車輛前
    後兩側共4 支安全聯鎖裝置，未依規定插入車斗，形同虛設
    ）之違規事由，經原舉發機關警員當場攔停，並掣單舉發等
    事實，有原舉發機關竹縣警交字第E00000000 號舉發違反道
    路交通管理事件通知單1 紙、採證照片4 幀等在卷可稽，並
    經證人即舉發本件異議人違規事由之原舉發機關警員羅崇義
    於本院訊問時到庭結證明確（見本院97年1 月11日調查筆錄
    ）；觀諸上開採證照片，異議人所有之前揭車輛於遭舉發當
    時，其拖車車板上裝載貨櫃之聯鎖裝置即插梢及鐵鍊，僅插
    梢部分有插入卡榫內（該插梢係屬卸取式之裝置，並非固定
    連結於車體上，未裝載貨櫃時，插梢係取下另行置放，此為
    異議人所自承【見本院96年12月14日調查筆錄第3 頁】），
    鐵鍊部分則係自然垂掛於車外，並未直接焊接（或螺絲）於
    車體上，該鐵鍊於車輛行進間，勢將擺盪不定，完全無法發
    揮固定之效果，揆諸前開說明，該聯結車裝載貨櫃之方式，
    顯僅屬「臨時聯結」，而非「固定聯結」，自與前揭道路交
    通安全規則第81條第5 款之規定不符；異議人辯稱該聯結車
    有依法設置聯鎖裝置，插梢亦均插入定位與車斗固定連結，
    已符合相關規定云云，顯無足採甚明。至異議人另辯稱：伊
    所有之車輛均有依法定期驗車，車輛裝置均符合法規之規定
    等情，惟異議人所有之上開聯結車縱有通過定期車輛檢驗，
    然此亦與該車輛於本件遭舉發時未依規定裝載貨櫃之違規情
    狀無涉，無從執為免罰之依據；是異議人此部分所辯，亦無
    可採。
五、綜上所述，本件異議人所有之上開聯結車，有裝載貨櫃不依
    規定（聯結車裝載貨櫃時，未與拖車固定連結）之違規事實
    ，事證明確；原處分機關依道路交通管理處罰條例第29條第
    1 項第4 款規定，裁處異議人罰鍰3,000 元，固非無見；惟
    原處分機關漏未依同條例第29條第2 項規定，併記汽車違規
    紀錄1 次，尚有未洽；本件異議人之異議固無理由，然原處
    分機關之裁決處分既有前述違誤之處，自應由本院予以撤銷
    ，並依道路交通管理處罰條例第29條第1 項第4 款、第2 項
    之規定，自為裁定如主文第2 項所示，以期適法。
據上論斷，應依道路交通案件處理辦法第20條前段，裁定如主文
。
中    華    民    國    98    年    6     月    16    日
                    交通法庭  法  官  劉景宜
以上正本證明與原本無異。
如不服本裁定，得自收受送達之日起5 日內向本院提出抗告狀。
                              書記官  謝秀青
中    華    民    國    98    年    6     月    16    日


司法院資訊處製作；財團法人民間司法改革基金會備份。
